【裁判字號】    98,訴,157
【裁判日期】    980828
【裁判案由】    違反毒品危害防制條例
【裁判全文】
臺灣屏東地方法院刑事判決               98年度訴字第157號
公  訴  人  臺灣屏東地方法院檢察署檢察官
被      告  丁○○
指定辯護人  本院公設辯護人  乙○○
上列被告因違反毒品危害防制條例案件，經檢察官提起公訴（97
年度偵字第2832號），本院判決如下：
    主  文
丁○○無罪。
    理  由
一、公訴意旨略以：被告丁○○曾因違反槍砲彈藥刀械管制條例
    案件，經法院判處有期徒刑1 年2 月確定，於民國96年3 月
    20日執行完畢，竟不知悔改，於96年12月間某日在屏東縣林
    邊鄉○○村○○路14 9號住處，以新台幣（下同）8 萬元價
    格，販賣一兩重之第二級毒品甲基安非他命予洪達賢乙次，
    嗣於97年4 月26日23時10分許，在屏東縣林邊鄉○○路277
    號前，為警自其所駕車牌號碼為7285-UG 號之自小客車內搜
    獲淨重37.06 公克之甲基安非他命3 包、供秤重毒品所用之
    電子磅秤2 台與分裝毒品所用之分裝袋1 包，因認被告涉犯
    毒品危害防制條例第4 條第2 項之販賣第2 級毒品罪嫌云云
    。
二、按犯罪事實應依證據認定之，無證據不得認定犯罪事實；又
    不能證明被告犯罪或其行為不罰者，應諭知無罪之判決，刑
    事訴訟法第154 條第2 項第301 條第1 項分別定有明文。
    次按犯罪事實應依證據認定之，所謂證據，須適於為被告犯
    罪事實之證明者，始得採為斷罪資料。」、「認定犯罪事實
    所憑之證據，雖不以直接證據為限，間接證據亦包括在內；
    然而無論直接或間接證據，其為訴訟上之證明，須於通常一
    般之人均不致有所懷疑，而得確信其為真實之程度者，始得
    據為有罪之認定；又認定不利於被告之事實，須依積極證據
    ，苟積極證據不足為不利於被告事實之認定時，即應為有利
    於被告之認定，更不必有何有利之證據。況刑事訴訟法第16
    1 條已於91年2 月8 日修正公布，其第1 項規定：檢察官就
    被告犯罪事實，應負舉證責任，並指出證明之方法。因此，
    檢察官對於起訴之犯罪事實，應負提出證據及說服之實質舉
    證責任。倘其所提出之證據，不足為被告有罪之積極證明，
    或其指出證明之方法，無從說服法院以形成被告有罪之心證
    ，基於無罪推定之原則，自應為被告無罪判決之諭知。準此
    ，刑事訴訟制度受「倘有懷疑，則從被告之利益為解釋」、
    「被告應被推定為無罪」原則所支配，故得為訴訟上證明者
    ，無論為直接或間接證據，須客觀上於吾人一般社會生活經
    驗均不致有所懷疑，而達於確信之程度者，且除認定被告犯
    罪之外，無從本於同一事證為其他有利於被告之合理推斷，
    始可以之為不利之認定，倘其證明尚未達於確信之程度，而
    有合理可疑存在時，即難據為被告有罪之認定。
三、公訴意旨認被告涉犯販賣第二級毒品甲基安非他命犯行，無
    非係以(一)證人甲○○、丙○○警詢及偵查之陳述；(二)扣案淨
    重37.06 公克之甲基安非他命3 包、供秤重毒品所用之電子
    磅秤2 台與分裝毒品所用之分裝袋1 包等為主要依據，訊據
    被告堅決否認有何販賣第二級毒品之犯行，辯稱：扣案物品
    是我要分裝毒品施用之用，因為之前甲○○要向我借錢，我
    沒借他，所以甲○○才要報復我等語。
四、經查：
  (一)按施用毒品者所稱其向某人買受毒品之指證，不得作為有罪
    判決之唯一證據，仍須調查其他必要之證據，以察其是否與
    事實相符，良以毒品買受者之指證，其憑信性於通常一般人
    已有所懷疑，尚難確信其為真實。況依毒品危害防制條例第
    17條之規定，其供出毒品來源而破獲者，復得減輕其刑，則
    其指證之真實性猶有疑慮，是施用毒品者之指證，其真實性
    有待其他必要證據加以補強。茲所謂必要之補強證據，固不
    以證明販賣毒品犯罪構成要件之全部事實為必要，但以與施
    用者之指證具有相當之關聯性為前提，其經與施用者之指證
    綜合判斷，已達於通常一般人均不致有所懷疑，而得確信施
    用者之指證為真實者，始得為有罪之認定，此為無罪推定原
    則之必然推演。
  (二)本件固有淨重37.06 公克之甲基安非他命3 包、電子磅秤2
    台與分裝袋1 包等扣案為主要依據，惟購買毒品之人其買受
    之數量，常依雙方關係之深淺、當時之資力、需求程度及對
    行情之認知等因素機動調整，犯罪態樣均不相同，不一而足
    ，是施用毒品之人非不可能一次購買而持有較多之毒品；另
    夾鏈袋、研磨器、電子秤固常為施用或販賣毒品者所使用，
    然上開物品之用途多端，就施用毒品者言，或在控制施用量
    ，或便於購買後之秤量，或方便外出攜帶，甚至可能為轉讓
    、分送他人之用，並非僅供售賣分裝毒品之一途。從而若僅
    憑扣案毒品、夾鏈袋、研磨器、電子秤，遽予推認被告於販
    入甲基安非他命時，主觀上係意圖售賣營利，似尚難達於通
    常一般之人均不致於有所懷疑，而得確信其為真實之程度。
  (三)本件證人甲○○、丙○○於偵查中固分別證述：「（你之前
    在六月十一日視訊時說去年五、六月到今年二月間與丁○○
    有過十次毒品交易？）是。（在屏東丁○○家的部分是幾次
    ？）我個人是好幾次，帶我太太去的印象中是二次，一次是
    到他家裡，一次是到醫院。到醫院的那次是丁○○的爸爸住
    院，醫院那次純粹是要探病，沒有交易。（所以你帶你太太
    到林邊丁○○家應該只有一次？）是。（交易的那一次你太
    太有目睹嗎？）有。．．（你太太剛才講的是事實嗎？）對
    。應該是去年十二月間的事，我記得是在過年前。（你那一
    次買了多少數量的安非他命< 按：應為「甲基安非他命」之
    誤，以下均同> ？）一兩，價錢八萬元，但沒有給有給他錢
    ，有約定先欠著。（丁○○說你有欠他錢，是否就是這一次
    交易所欠的錢？）是。．．（所以說你能夠證明他有賣安非
    他命給你的那一次，是在去年十二月那一次，因為你太太有
    隨行，並且有看到？）是。」、「（為何前次問妳，妳說不
    知道妳先生到他家裡是交易毒品？）因為我怕日後有麻煩。
    （妳還記得那次是在幾月？）好像是在去年十二月間。（他
    們如何交易？）我記得丁○○拿一包夾鏈袋給我先生，但我
    沒有看到我先生拿錢給他，地點是在他家二樓房間內。（妳
    知道那包夾鏈袋裡頭是何物？）安非他命。（數量有多少？
    ）我不知道。（那次妳們待了多久？）在二樓交易完後下樓
    探視丁○○爸爸。現現他倒在地上，我們還把他扶到床上，
    當時丁○○還有罵他爸爸，但不知道原因，我們聽完之後走
    了。（除了這次外，還有目睹其他交易的過程嗎？）沒有。
    就這麼一次。」等語（見偵查卷第90-91 頁）。綜合上開證
    人等之陳述，可知96年12月間即過年前之某日，證人甲○○
    曾帶其妻即證人丙○○前往被告家中，購買重約1 兩，價格
    約8 萬元之甲基安非他命1 包，然證人甲○○尚未將8 萬元
    交予被告，且該次有見到被告之父親，並由被告送他父親去
    醫院等節，惟被告之父親蔡萬吉因復發性腦中風、心肌梗塞
    、肺炎併呼吸衰竭等疾病，於96年11月18日至同月26日在輔
    英科技大學附設醫院內科病房及加護病住院治療，後因病情
    變化轉診至高醫附設醫院繼續治療，而於96年12月5 日零時
    53分死亡，有本院卷存在輔英科技大學附設醫院診斷證明書
    、死亡證明書各1 紙可證，是被告之父親既自96年11月18日
    起即住院，而於96年12月5 日死亡，則證人甲○○、丙○○
    二人如何於96年12月間過年前之某日，還能見到被告之父親
    ？是證人甲○○、丙○○上開陳述自難信為實在。
  (四)再者，依本院勘驗被告扣案之行動電話內有證人甲○○所發
    之簡訊「000000000000 0000 / 04 / 08 ，04：50：07，燕
    文：我昨天出事，急需用錢解決問題，才會再三向你開口，
    你不要去借就算了，請不要說一些大道理，你很高尚就像天
    空中最閃亮的星星，那麼遙不可攀」等語（見98年6 月3 日
    審判筆錄及所附照片），而證人甲○○亦自承有發簡訊予被
    告等語（見98年4 月22日審判筆錄），足徵被告上開辯解並
    非虛偽，雖證人甲○○稱：債務糾紛是指買那次毒品的錢云
    云（見本院98年4 月22日審判筆錄），然依上開簡訊內容謂
    「我昨天出事，急需用錢解決問題，才會再三向你開口，你
    不要去借就算了」等語，顯係單純的借款，且被告並未將錢
    借予證人甲○○，足證證人甲○○上開證述，並非事實。
五、綜上所述，本件依檢察官所指之證據，尚無法排除合理之懷
    疑，即使人產生確信之程度，此外，復查無其他積極證據足
    認被告有何公訴人所指之犯行，既不能證明被告犯罪，揆諸
    首揭法律條文及判例說明，自應諭知被告無罪之判決，以免
    冤抑。
六、據上論斷，應依刑事訴訟法第301 條第1 項，判決如主文。
中    華    民    國    98    年    8     月    28    日
                  刑事第一庭  審判長法  官  潘正屏
                                    法  官  羅培毓
                                    法  官  曾吉雄
以上正本證明與原本無異。
如不服本判決應於收受判決後10日內向本院提出上訴書狀，並
應敘述具體理由；其未敘述上訴理由者，應於上訴期間屆滿後
20日內向本院補提理由書（均須按他造當事人之人數附繕本）
「切勿逕送上級法院」。
中    華    民    國    98    年    8     月    28    日
                                    書記官  卓春成


司法院資訊處製作；財團法人民間司法改革基金會備份。
